【裁判字號】    98,聲繼,1
【裁判日期】    980731
【裁判案由】    聲明繼承
【裁判全文】
臺灣花蓮地方法院民事裁定               98年度聲繼字第1號
聲  請  人  甲○○
代  理  人  丙○○
上列聲請人聲請繼承被繼承人乙○○遺產事件，本院裁定如下：
    主  文
聲請駁回。
程序費用由聲請人負擔。
    理  由
一、本件聲請意旨略以：聲請人甲○○（男、1925年4月14日生
    、中國湖南省慈利縣零陽鎮○設路24號、身份證號碼：0000
    00000000000000號）為大陸地區人民，係被繼承人乙○○（
    民國8年5月30日生，身分證統一編號：Ｚ000000000號，生前
    住花蓮縣玉里鎮○○路139巷38弄20號，歿於民國95年1月6
    日）之胞弟，依民法第1138條第3款規定為繼承人，對被繼
    承人乙○○之遺產有繼承權，爰依臺灣地區與大陸地區人民
    關係條例第66條規定聲明繼承乙○○之在臺遺產云云。
二、按大陸地區人民繼承臺灣地區人民之遺產，應於繼承開始起
    3 年內以書面向被繼承人住所地之法院為繼承之表示，臺灣
    地區與大陸地區人民關係條例第66條第1 項前段定有明文。
    故依臺灣地區與大陸地區人民關係條例第66條第1 項前段規
    定向法院聲明繼承者，限於被繼承人在大陸地區之繼承人。
    本件聲請人甲○○主張其為被繼承人乙○○在大陸地區出生
    之胞弟，固據聲請人提出中華人民共和國廣東省高州市公證
    處（2009）湘長蓉証字第6520號公證書為證，並經財團法人
    海峽交流基金會認證而得認為其形式為真正；然該證明書之
    內容是否符合事實，該基金會並無從得知，故法院仍應審認
    其內容是否真實。經查，本院依職權向國防部參謀本部人事
    參謀次長室查詢被繼承人乙○○兵籍資料內之親屬記載資料
    結果，乙○○之兵籍資料家屬欄記載父：母汪氏（民國前23
    年生）、兄王啟哲（民國元年生），餘無記載，有國防部參
    謀本部人事參謀次長室98年4月27日國人勤務字第098000539
    8號函1件可考。又查本院依職權調閱行政院國軍退除役官兵
    輔導委員會花蓮縣榮民服務處故乙○○善後（遺產）卷宗查
    核結果，乙○○之單身榮民親屬關係表之大陸親屬（含養親
    ）欄部分，僅載有弟王啟紅，而未有聲請人之記載，有行政
    院國軍退除役官兵輔導委員會花蓮縣榮民服務處單身榮民親
    屬關係表附於上開善後（遺產）卷宗可憑。然聲請人所提出
    上揭親屬關係公證書記載乙○○「母親：汪氏，又名王慧秀
    ，一八八五年十一月二日出生，一九五四年十二月十日死亡
    ；胞兄：王啟哲，又名王起哲，一九零四年九月十六日出生
    ，一九五二年七月十一日死亡」，核與本院依職權調查乙○
    ○親屬之資料不符，自難據此認上揭親屬關係公證書為真實
    ，從而形式得認聲請人即為被繼承人之胞弟。再查聲請人提
    出署名「乙○○」之信函1紙，然該信函未併附信封，自無
    郵戳及投遞地址等附記足資證明係於被繼承人生前所寄發，
    且聲請人亦未舉證以明該信函係被繼承人所書，該些信函之
    真實性實有疑問。另查，聲請人所提出之合照照片乙張，縱
    認係被繼承人與聲請人合照，但此亦不足以認定二人係兄弟
    。綜上所述，聲請人是否為被繼承人在大陸地區之胞弟，甚
    有疑義，自難以聲請人所提出親屬關係公證書、信函、合照
    照片與國防部參謀本部人事參謀次長室所留被繼承人親屬資
    料、行政院國軍退除役官兵輔導委員會花蓮縣榮民服務處所
    保存資料所述均不符之書證，即遽認聲請人為被繼承人之真
    正繼承人。從而，本件聲請人聲明繼承，於法未合，本件聲
    請為無理由，自應予駁回。
三、依非訟事件法第21條第1項前段，裁定如主文。
中    華    民    國    98    年    7     月    31    日
                  家事法庭      法  官  沈士亮
以上正本係照原本作成
如對本裁定抗告須於裁定送達後10日內向本院提出抗告狀。
中    華    民    國    98    年    7     月    31    日
                                書記官  陳景源


司法院資訊處製作；財團法人民間司法改革基金會備份。
